臺灣高等法院民事判決　　　　　　　　　99年度上字第1123號
上　訴　人　隆記營造股份有限公司
法定代理人　鄭元律
訴訟代理人　謝佳伯律師
複 代理 人　張斐雯律師
被 上訴 人　施棉棉即宏裕工程企業行
訴訟代理人　蘇弘志律師
複 代理 人　陳明宗律師
上列當事人間請求給付票款事件，上訴人對於中華民國99年9月1
日臺灣士林地方法院98年度湖訴字第5號第一審判決提起上訴，
經本院於100年3月29日言詞辯論終結，玆判決如下：
    主      文
上訴駁回。
第二審訴訟費用由上訴人負擔。
    事實及理由
一、第二審判決書內應記載之事實，得引用第一審判決。當事人
    提出新攻擊或防禦方法者，應併記載之。判決書內應記載之
    理由，如第二審關於攻擊或防禦方法之意見及法律上之意見
    與第一審判決相同者，得引用之；如有不同者，應另行記載
    。關於當事人提出新攻擊或防禦方法之意見，應併記載之，
    民事訴訟法第454條定有明文。
二、本件兩造之主張及聲明，除引用原判決所記載者外，上訴人
    補稱：依系爭契約第10條第1項規定，所有本工程之圖樣，
    施工說明書，包括施工中上訴人監工人員之指示等有關附件
    均視為系爭契約之文件，被上訴人應完全明瞭切實辦理，如
    圖樣與說明書不符之處或工程進行中有疑問時，依上訴人工
    程師解釋為準，被上訴人不得異議。縱認「舊基礎打除」非
    在系爭契約內，依系爭契約第9條第1項規定，上訴人亦得隨
    時變更計劃及增減工程數量，被上訴人不得異議。系爭工程
    施工時，既經上訴人多次解釋及指示，並於97年9月22日以
    存證信函再予重申，被上訴人拆除範圍包含「舊基礎打除」
    ，被上訴人自有遵守義務。再依內政部99.3.2台內營字第
    0990800820號令訂定之「建築物拆除施工規範」第4條規定
    ，拆除範圍亦包含地下結構物，以及本件業主就「舊基礎打
    除」部分並未再發包予他人，足見拆除範圍包含「舊基礎打
    除」。又被上訴人於報價單上註明「拆除營建廢棄物證明費
    用另計」，可知被上訴人已預見本件有申請運送憑證之可能
    ，且倘有申請之必要時，其即有申請義務。再者，由被上訴
    人於97年9月3、9、12及17日曾進行清運，可知上訴人確有
    將運送憑證交付被上訴人，且業主縱核准運送之廠商為宏蓁
    工程有限公司（下稱宏蓁公司），被上訴人亦得為運送，不
    受影響等語，並聲明：(一)原判決廢棄。(二)被上訴人應給付上
    訴人新台幣(下同)200萬元，及自97年10月6日起至清償之日
    止，按年息百分之六計算之利息。(三)被上訴人應給付上訴人
    74萬1983元，及自98年10月1日起至清償之日止，按年息百
    分之五計算之利息。(四)願供擔保，請准宣告假執行。
    被上訴人則補辯稱：依系爭契約附圖及附件，被上訴人應負
    責拆除之範圍，均不包含「舊基礎打除」，上訴人於施工期
    間從未指示被上訴人應施作「舊基礎打除」，且依上訴人所
    提出由被上訴人製作之報價單，註明「拆除營建廢棄物證明
    費用另計」，而兩造並未就此另約定費用，可知並未達成合
    意，被上訴人自不負申請拆除營建廢棄物證明書之義務。又
    上訴人於取得廢棄物清運許可後，未告知被上訴人即逕交宏
    蓁公司清運，自難令被上訴人負責等語，並答辯聲明：(一)上
    訴駁回。(二)如受不利判決，願供擔保請求宣告免予假執行。
三、本院認為上訴人之請求為無理由，除引用原判決之記載外，
    另補充如下：
  (一)關於被上訴人有無施作「舊基礎打除」義務部分：
  1.系爭契約第10條第1項，僅於圖樣與說明書不符之處或工程
    進行中有疑問時，始依上訴人工程師解釋為準，然上訴人並
    未提出證據證明圖樣與說明書不符之處，或於工程進行中，
    兩造曾就應拆除之範圍是否包含「舊基礎打除」發生疑問，
    自無前開規定之適用。參諸原審審理中，上訴人從未主張上
    訴人之工程師曾就被上訴人應施作範圍包含「舊基礎打除」
    有所指示，以及兩造於97年8 月26日及97年9月23日所召開
    之工程協調會中（參見原證九、十），亦未提及被上訴人尚
    未施作「舊基礎打除」，足見「舊基礎打除」並非系爭契約
    所約定之工程範圍，亦未經上訴人於工程進行中指示被上訴
    人應施作之工程。
  2.依系爭契約第9條第1項規定，上訴人固得隨時變更計劃及增
    減工程數量，但對於工程數量及項目之增減，仍應依系爭契
    約原註明單價增減之，如有新增項目時，其單價得由雙方議
    定，如未能議定時，由上訴人參酌市場行情訂定之，亦為同
    項所明定（原審卷(一)，11頁，原證一）。本件上訴人於97年
    9月22日以存證信函中，雖催告被上訴人「後續地下建物繼
    續拆除清運」（原審卷(一)，19頁），然此係上訴人主張「舊
    基礎打除」即為系爭契約範圍之工程，應由被上訴人負責施
    作，而為催告，並非通知被上訴人變更系爭契約範圍，新增
    「舊基礎打除」之工作項目，且上訴人於該函文中，亦未就
    「舊基礎打除」之費用，應如何增減有所告知，足見上訴人
    發函目的，並非行使系爭契約第9條變更工程之權利，自無
    該條規定之適用。
  3.內政部99.3.2台內營字第0990800820號令訂定之「建築物拆
    除施工規範」第4條規定（本院卷，92頁），僅為行政主管
    機關為規範建築物拆除施工所頒布之行政命令，並不當然構
    成兩造間契約之權利義務內容，何況該條係規定施工時應送
    審之資料，易言之，若欲拆除地上及地下構造物者，其作業
    計畫應包含地上及地下構造物之拆除作業，非謂凡拆除建築
    物者，均應拆除地上及地下構造物，上訴人援引該規範，謂
    兩造間系爭契約之內容，應包含「舊基礎打除」，自屬無據
    。
  4.業主（臺北市政府文化局），是否將「舊基礎打除」另發包
    予第三人，應依業主與上訴人契約約定判斷，與兩造所簽立
    之系爭契約內容，並無關連。且由系爭建物之拆除工程，業
    主與上訴人間，係約定定作人應給付承攬人即上訴人203萬
    5854元（原審卷(二)，43頁、44頁），而系爭契約則約定（次
    ）承攬人即被上訴人應給付定作人即上訴人100萬8000元，
    契約得標金額，一為正標，一為負標，結構明顯不同，亦可
    知之。是上訴人以業主未將「舊基礎打除」發包予其他第三
    人，推論上訴人已將「舊基礎打除」發包予被上訴人，亦非
    可採。
  5.綜上，被上訴人並無施作「舊基礎打除」之義務。
  (二)關於被上訴人就未清運系爭工程廢棄物，是否可歸責部分：
  1.上訴人與業主簽立契約時，並未約定上訴人有申請廢棄物傾
    倒許可證明，迨上訴人開始施工後，業主始要求上訴人申請
    ，上訴人隨即申請，並於97年8月14日取得許可，為上訴人
    所自承（原審卷(二)，205頁），可知廢棄物傾倒許可證明應
    由何人申請，係應於契約約定項目，並非當然由承攬拆除之
    人申請。而依上訴人於原審所提出之被上訴人就系爭工程之
    報價單上註明「拆除營建廢棄物證明費用另計」（原審卷(三)
    ，347頁，原證二十），足認兩造就是否由被上訴人申請營
    建廢棄物證明，未達成合意，參諸系爭工程廢棄物事實上係
    由上訴人申請廢棄物傾倒許可證明，可知上訴人主張依該註
    明被上訴人有申請義務云云，並無可採。
  2.上訴人雖主張由被上訴人於97年9月3、9、12及17日曾進行
    清運，可知上訴人確有將5聯之運送憑證交付被上訴人云云
    ，然上訴人已於97年8月4日委託宏蓁公司清運廢棄物，有上
    訴人與宏蓁公司簽立之工程承攬合約書影本可據（本院卷，
    26頁），又上訴人取得之運送許可，亦以宏蓁公司為運送人
    ，有臺北市文化局98年8月14日北市文化二字第09731462300
    號函可稽（原審卷(二)，208之1頁，原證十二），足認上訴人
    於申請運送許可之前，即有意委由宏蓁公司運送，豈可能於
    97年8月14日取得傾倒許可後，將運送憑證交付予被上訴人
    ？何況依上訴人提出其所保留之5聯單影本（原審卷(三)，380
    頁至470頁，原證二十二），第一份5聯單之序號不明外，其
    餘序號係自0000000號至0000000號，序號均未中斷，且全部
    運送憑證（包含第一份）清運單位均為宏蓁公司，可知上訴
    人所保留之運送憑證，全部供宏蓁公司使用，並無交由被上
    訴人使用之情形，故上訴人主張曾將運送憑證交付被上訴人
    使用，為無可採。
  3.上訴人既未將運送憑證交由被上訴人使用，且於97年9月22
    日以存證信函（見原審卷(一)，19頁），催告被上訴人應於7
    日內將廢棄物清運完成前，即將清運工程委由宏蓁公司承攬
    ，且於申請取得傾倒許可後，即將運送憑證交付宏蓁公司使
    用，致被上訴人無法就系爭工程廢棄物進行清運，自難認被
    上訴人就未完成系爭工程廢棄物之清運，有何可歸責之事由
    。
四、綜上所述，被上訴人就系爭契約之履行，既無可歸責之事由
    ，則上訴人持被上訴人依系爭契約簽發之保證支票，請求被
    上訴人給付200萬元本息之票款，及本於債務不履行之法律
    關係，請求被上訴人賠償74萬1983元本息之損害，均無理由
    ，不應准許。其假執行之聲請亦失所附麗，應併予駁回。原
    審為上訴人敗訴判決，及駁回其假執行之聲請，並無不合。
    上訴意旨指摘原判決不當，聲明廢棄改判，為無理由，應駁
    回其上訴。
五、據上論結，本件上訴為無理由。依民事訴訟法第449條第1項
    、第78條，判決如主文。
中    華    民    國   100    年    4     月    12    日
                  民事第十一庭
                        審判長法  官  呂太郎
                              法  官  詹文馨
                              法  官  徐福晉
正本係照原本作成。
如不服本判決，應於收受送達後20日內向本院提出上訴書狀，其
未表明上訴理由者，應於提出上訴後20日內向本院補提理由書狀
（均須按他造當事人之人數附繕本）上訴時應提出委任律師或具
有律師資格之人之委任狀；委任有律師資格者，另應附具律師資
格證書及釋明委任人與受任人有民事訴訟法第466條之1第1項但
書或第2項（詳附註）所定關係之釋明文書影本。如委任律師提
起上訴者，應一併繳納上訴審裁判費。
中    華    民    國   100    年    4     月    13    日
                              書記官  明祖星
附註：
民事訴訟法第466條之1（第1項、第2項）：
對於第二審判決上訴，上訴人應委任律師為訴訟代理人。但上訴
人或其他法定代理人具有律師資格者，不在此限。
上訴人之配偶、三親等內之血親、二親等內之姻親，或上訴人為
法人、中央或地方機關時，其所屬專任人員具有律師資格並經法
院認為適當者，亦得為第三審訴訟代理人。